臺灣板橋地方法院刑事判決　　　　　　　95年度訴字第3802號
公　訴　人　臺灣板橋地方法院檢察署檢察官
被　　　告　甲○○
　　　　　　　　　　另案於臺灣臺北監獄臺北分監執行中
選任辯護人　徐秀蘭律師
　　　　　　成介之律師
上列被告因違反毒品危害防制條例案件，經檢察官提起公訴（95
年度偵字第22542號），本院判決如下：
    主  文
甲○○共同販賣第一級毒品，處有期徒刑拾陸年，販賣第一級毒
品所得財物現金新臺幣壹仟元沒收，如全部或一部不能沒收時，
以其財產抵償之；又共同販賣第一級毒品，處有期徒刑拾陸年，
販賣第一級毒品所得財物現金新臺幣伍佰元沒收，如全部或一部
不能沒收時，以其財產抵償之，扣案之筆記本壹本沒收；又共同
販賣第一級毒品，處有期徒刑拾陸年，販賣第一級毒品所得財物
現金新臺幣壹仟元沒收，如全部或一部不能沒收時，以其財產抵
償之；應執行有期徒刑貳拾貳年，販賣第一級毒品所得財物現金
新臺幣貳仟伍佰元沒收，如全部或一部不能沒收時，以其財產抵
償之，扣案之筆記本壹本沒收。
其餘被訴部分均無罪。
    事  實
一、甲○○（施用毒品部分，由本院另案判決）與丙○○（由本
    院另案審理中）係同居男女朋友，二人基於販賣第一級毒品
    海洛因之犯意聯絡，在臺北縣中和市○○街十二號四樓同居
    處，利用丙○○使用之0000000000號及0000
    000000號行動電話，共同對外聯絡商談販賣毒品之細
    節。於民國九十五年九月三日二十一時許，推由甲○○攜至
    臺北縣中和市○○街和平公園旁全家便利超商，以一千元之
    價格，出售○‧一五公克之海洛因予王祺政；又於同年月十
    一日，推由甲○○在臺北縣中和市○○街十二號附近，以一
    千元之價格出售○‧一公克之海洛因予綽號「白毛」之丁○○（惟丁○○實際僅交付五百元予甲○○）；再於同年月二
    十三日，由丙○○以機車搭載甲○○至臺北縣中和市○○街
    、明德路口，推由甲○○下車，以一千元之價格出售○‧一
    公克之海洛因予丁○○。嗣經警於九十五年九月二十五日下
    午五時三十分許，持搜索票前往臺北縣中和市○○街十二號
    四樓搜索而當場查獲，並扣得注射針筒五支、毒品殘渣袋四
    只、摻食器三支、止血帶二條、吸食器乙組、分裝袋二百只
    （均與本案犯行無關，詳後述）、丙○○所有，供記載毒品
    銷售、欠款情形所用之筆記本乙本及上揭00000000
    00號行動電話一只（含ＳＩＭ卡一枚）等物品，而查知上
    情。
二、案經臺北縣政府警察局板橋分局報告臺灣板橋地方法院檢察
    署檢察官偵查起訴。
    理  由
壹、有罪部分：
一、訊據被告甲○○固不否認與丙○○為同居男女朋友，被告自
    九十五年一月底某日起至同年九月二十五日經警查獲止，在
    台北縣中和市○○街十二號四樓與丙○○同居住處，曾接聽
    丙○○之0000000000號及0000000000
    號行動電話，經由欲購買第一級毒品海洛因之綽號白毛等人
    告知欲購買之海洛因金額、數量後，告知丙○○，並曾與丙○○一同將白毛所欲購買之海洛因送至約定地點交予白毛，
    另曾依丙○○之要求，代丙○○記錄海洛因出售、買方欠款
    等金額於扣案筆記本上，伊對丙○○販售海洛因之價格及交
    貨地點、出售對象均有認識，與丙○○於上開期間，往來密
    切，被告若欲施用海洛因，丙○○會無償提供等情，惟矢口
    否認有何販賣第一級毒品海洛因犯行，辯稱：伊只是幫丙○○接聽電話。就是有人要買毒品，但是丙○○不在或是沒有
    接他所持有的電話時，要買毒品的人，就會告訴伊他的身分
    及他所要買的數量跟款項，之後再由伊轉告丙○○，丙○○
    再去跟買家約地點，都是丙○○他自己去跟對方聯絡，丙○○綽號黑仔，對方例如：白毛等人，打上開電話找丙○○，
    並表示要購買毒品，伊就用上述方式轉告丙○○，之後就由
    丙○○去跟對方聯絡及約定見面交貨的地點，伊並沒有跟丙○○去交貨過，只有一次就是白毛要購買海洛因，丙○○和
    伊剛好要出去買東西，伊和丙○○就一起拿白毛要購買的海
    洛因，到和白毛約定的地點交給白毛，伊沒有幫丙○○販賣
    海洛因云云。惟查：
（一）上揭被告於九十五年九月三日出售海洛因予王祺政之事實
      ，業據證人王祈政於偵查中（九十五年度偵字第二二五四
      二號卷，第一○四至一○五頁）及本院審理時（九十六年
      三月二十八日審判筆錄）證述明確，與被告前揭自承曾接
      聽索購海洛因電話之陳述並無扞格，並有九十五年九月三
      日二十一時零三分五十五秒，由王祈政使用之00000
      000號電話撥打至0000000000號電話之通訊
      監察譯文（按譯文中誤『慈儀』為『時宇』）可資佐證（
      雙方當事人就上揭證據均不爭執證據能力，至證人王祈政
      於警詢中之陳述，為審判外之陳述，無證據能力）。
（二）至被告於九十五年九月十一日出售海洛因予綽號「白毛」
      之丁○○之事實，業據證人丁○○於偵查中證述明確（九
      十五年度偵字第二二五四二號卷，第六十三至六十五頁）
      ，與被告於偵查中自承扣案筆記本中記載：「95.9.11 ，
      凌晨5 ?6 點，那個白毛趁小黑子在睡覺，由我拿給他之
      機會，竟然拿500 元就想騙過去，怪自己沒有當場看清楚
      ，又被他多欠500 元，可惡、真不甘心」等語句，係因丁○○拿五百元買海洛因，少給伊們五百元等情（同前卷，
      第六十四至六十五頁、九十至九十一頁），於本院審理中
      自承「小黑子」係丙○○之暱稱等情（九十六年七月十一
      日審判筆錄）互核相符，復有上揭筆記本翻拍照片在卷可
      佐（雙方當事人就上揭證據均不爭執證據能力，至證人丁○○於警詢中之陳述，為審判外之陳述，無證據能力）。
（三）至被告於九十五年九月二十三日出售海洛因予丁○○之事
      實，業據證人丁○○於偵查中證述明確（九十五年度偵字
      第二二五四二號卷，第六十三至六十五頁），與被告於警
      詢中陳述（同前卷，第十頁，被告雖辯稱警詢自白係因當
      時毒癮發作，經員警誘導而承認犯行，非基於自由意思所
      為云云，然經本院勘驗被告警詢錄音帶內容後，認為警詢
      係全程無間斷錄音，被告於警詢中回答清晰具體，且對甚
      多問題均表否定答覆，顯均係自行決定回答內容、自主陳
      述，難認有神智不清之反應，亦未顯示經警員指示、引導
      、修正或暗示回答內容之情形。有勘驗筆錄在卷可稽，應
      認其警詢供述具有證據能力），偵查中供述（同前卷，第
      六十四至六十五頁），自承之情節互核相符（其餘證據能
      力論述同前）。
（四）本案雖因被告否認有販賣海洛因之犯行，致無法查知渠等
      販賣海洛因之利得，惟按販賣毒品係政府嚴予查緝之違法
      行為，且上述毒品可任意分裝或增減其分量，而每次買賣
      之價量，亦隨時依雙方關係之深淺、當時之資力、需求程
      度及對行情之認知等因素，機動的調整，因之販賣之利得
      ，除經被告坦承犯行，或帳冊價量均記載明確外，委難查
      得實情，是縱未確切查得販賣賺取之實際差價，但除別有
      事證，足認係按同一價格轉讓，確未牟利之情形外，尚難
      執此認非法販賣之事證有所不足，致知過坦承者難辭重典
      ，飾詞否認者反得逞僥倖，而失情理之平；且海洛因之價
      格不低，取得不易，凡為販賣之不法行為者，苟無利可圖
      ，應無甘冒持有毒品遭查獲之極大風險，無端親送至交易
      處所，或以自己住處為交易毒品之處所，平白無端義務為
      該買賣之工作，是其販入之價格必較售出之價格低廉，而
      有從中賺取買賣差價牟利之意圖及事實，應屬符合論理法
      則且不違背社會通常經驗之合理判斷。是被告販賣海洛因
      予王祈政、丁○○，有從中賺取差價牟利之營利意圖，已
      屬灼然。
（五）綜上所述，被告既參與接洽、告知賣價或交付海洛因予買
      方之行為，均係已實施販賣毒品之構成要件行為，與被告
      所指主持販賣之丙○○即屬共同正犯，已可認定，其與丙○○三次共同販賣第一級毒品海洛因之犯行，均事證明確
      ，被告上開辯解，無從建立合理懷疑而推翻前揭積極證據
      ，尚難採信。從而被告犯行已堪認定，自應依法論科。
二、核被告所為，係犯毒品危害防制條例第四條第一項之販賣第
    一級毒品罪。被告與丙○○就上開犯行均有犯意聯絡、行為
    分擔，均為共同正犯。被告在販賣前持有海洛因之低度行為
    ，為販賣之高度行為所吸收，不另論罪。被告前揭三次販賣
    第一級毒品犯行，犯意各別，行為互殊，應分論併罰（公訴
    意旨固認為：被告原本基於概括之犯意，先後多次所涉犯之
    相同構成要件犯罪，若其犯罪時間均在刑法修正施行之前或
    其犯罪時間跨越刑法修正前後者，於刑法修正前，仍得依連
    續犯之規定論以一罪，僅得加重其刑至二分之一。惟於刑法
    修正後，其各次犯罪行為，均應獨立論罪處罰，則其受法院
    所科刑度必遠較加重其刑至二分之一為重。據此，足認被告
    先後多次所為構成要件相同之犯罪行為，倘依修正前之規定
    加以追訴處罰，顯較有利於被告。揆諸上開說明，自應依修
    正前之刑法規定加以追訴處罰，始為適法。準此，本件被告
    先後多次犯行，均係時間緊接，所犯罪名相同，顯係出於概
    括之犯意為之，認為應就被告自九十五年一月底某日起至同
    年九月二十五日間多次犯行，均依修正前刑法第五十六條關
    於連續犯之規定論以一罪云云。似就刑法修正後刪除連續犯
    規定之意旨有所誤解，亦與學理連續犯之認定方式有間，其
    說理仍有未盡，難以逕採，是被告上揭犯行均在九十六年七
    月一日後所為，自應分論併罰，附此指明）。本院審酌被告
    共同販賣海洛因三次，販賣之數量各為○‧一五公克、○‧
    一公克、○‧一公克，與多次、大量出售海洛因，以賺取巨
    額價差者，尚屬有別，其因而觸犯法定刑為死刑或無期徒刑
    之重典，有法重情輕堪予憫恕之情形，爰均依刑法第五十九
    條之規定，就被告販賣第一級毒品之罪減輕其刑。爰分別審
    酌被告有毒品案件前科，並經觀察、勒戒，當知毒品對人體
    身心健康危害之烈，不知引以為戒，竟進而參與丙○○之犯
    行而販賣毒品，足以嚴重戕害他人身心，擴大毒品危害範圍
    ，於本院審理時猶誣指警員引誘為不實警詢供述云云，態度
    非佳，應施以相當之刑罰，以求教化自新及社會防衛之效，
    並警效尤，兼衡其經查獲後，雖屢次翻異前供，顯示避重就
    輕之心理，然對於部分犯罪情節則坦然供述，仍有可取，及
    其素行狀況、犯罪之動機、目的、參與程度、所生危害等一
    切情狀，各量處如主文所示之刑，並定其應執行刑，以示警
    懲。
三、按依毒品危害防制條例第十九條第一項：「犯同條例第四條
    至第九條、第十二條、第十三條或第十四條第一項第二項之
    罪者，其供犯罪所用或因犯罪所得之財物均沒收之，如全部
    或一部不能沒收時，追徵其價額或以其財產抵償之」，係採
    義務沒收主義，故販賣毒品所得之金錢，如能認定確係販賣
    毒品所得之款項，均應宣告沒收，不以當場搜獲扣押者為限
    （最高法院九十三年臺上字第二六七○號判決意旨參照），
    是販賣毒品所用之物或所得之金錢，無論已否扣案，如仍屬
    存在，即應依法沒收。被告販賣海洛因之所得現金共二千五
    百元，為被告販賣毒品所得之財物，應依毒品危害防制條例
    第十九條第一項之規定宣告沒收，如全部或一部不能沒收時
    ，以被告財產抵償之，扣案共犯丙○○所有之筆記本乙本，
    為共犯所有，供記載販毒事項所用之物，應依毒品危害防制
    條例第十九條第一項之規定宣告沒收。至起訴書所載其餘扣
    案之注射針筒五支、毒品殘渣袋四只、摻食器三支、止血帶
    二條、吸食器乙組、分裝袋二百只，被告辯稱其中扣案分裝
    袋肆只、注射針筒伍支、止血帶貳條為其供己施用毒品所用
    之物，其餘部分為丙○○所有，不知用途，復未經檢察官舉
    出積極證據足資認定與被告上揭三次販賣犯行有關，爰不為
    沒收之諭知，至扣案之0000000000號行動電話一
    只（含ＳＩＭ卡一枚）、未扣案之0000000000號
    行動電話一只（含ＳＩＭ卡一枚），均無積極證據足以證明
    確屬被告或共犯丙○○所有之物，僅得證明係彼等所使用之
    物，其中未扣案之0000000000號行動電話一只（
    含ＳＩＭ卡一枚）更無從證明目前仍然存在，本院自無從為
    沒收之諭知，均附此指明。
貳、無罪部分：
一、公訴意旨另以：被告與丙○○除上揭認定之犯行外，另基於
    概括犯意聯絡，自九十五年一月底某日起至同年九月二十五
    日為警查獲止，在臺北縣中和市○○街十二號四樓同居處，
    利用上揭行動電話對外聯絡商談販賣毒品之細節後，連續販
    賣海洛因予丁○○、王祈政、乙○○及其他不特定之人。認
    為被告此部分所為，亦係涉犯毒品危害防制條例第四條第一
    項販賣一級毒品海洛因罪嫌。
二、惟按犯罪事實應依證據認定之，無證據不得認定其犯罪事實
    ；又不能證明被告犯罪者，應諭知無罪之判決，刑事訴訟法
    第一百五十四條第二項、第三百零一條第一項分別定有明文
    。次按所謂證據，係指直接間接足以證明犯罪行為之一切證
    人、證物而言；且事實之認定，應憑證據，如未能發現相當
    證據，或證據不足以證明，自不能以推測或擬制之方法，以
    為裁判基礎，最高法院三十年上字第一二八號、四十年臺上
    字第八六號判例均可資參考。
三、經查：
（一）公訴意旨所指被告與丙○○自九十五年一月底某日起至同
      年六月三十日間，連續販賣海洛因予丁○○、王祈政、乙○○及其他不特定之人部分，所舉證人丁○○、王祈政、
      乙○○於偵查中之證詞，均無從特定交易時間、地點、金
      額、數量，甚至對象，其等證詞均嫌籠統，非具不可動搖
      之憑信性，更未能證明被告與丙○○就各該證人指述之多
      次海洛因交易，均有犯意聯絡、行為分擔，尚難認已得認
      定此部分犯行而無疑。
（二）至公訴意旨所指被告與丙○○於九十五年七月一日後，販
      賣海洛因予乙○○部分，固經證人乙○○證稱：自九十五
      年過完農曆年後，曾向丙○○購買海洛因多次，並曾與被
      告通電話，被告會幫忙接電話，並把電話轉接給丙○○，
      伊在電話中說要買「東西」，被告就知道伊要買海洛因，
      就會將電話轉給丙○○，由丙○○與伊講交易地點及時間
      ，且曾於九十五年九月八日至同年月十一日間某日，以電
      話聯繫丙○○，欲索購海洛因，由被告接聽等情（同前偵
      查卷第一○七至一○八頁，第七十四至七十五頁，本院九
      十六年三月二十八日審判筆錄），然被告此部分即令成立
      犯罪，仍僅實施販賣毒品之構成要件以外行為，復未經檢
      察官舉出積極證據，足資認定丙○○確已於「被告轉接電
      話後」，出售海洛因予乙○○，是無從證明正犯此部分犯
      罪，被告幫助犯之犯行失所附麗，尚無從認為被告犯罪。
（三）從而，被告此部分犯行尚屬不能證明，且與前揭經起訴並
      論罪科刑部分應予分論，業如前述，自均應依法為無罪之
      諭知。
據上論斷，應依刑事訴訟法第二百九十九條第一項前段、第三百
零一條第一項，毒品危害防制條例第四條第一項、第十九條第一
項，刑法第十一條前段、第二十八條、第五十一條第五款、第五
十九條，判決如主文。
本案經檢察官靳開聖到庭執行職務。
中　　華　　民　　國　　96　　年　　8 　　月　　10　　日
                  刑事第八庭  審判長法　官  王屏夏
                                    法　官  彭全曄
                                    法　官  王偉光
以上正本證明與原本無異。
如不服本判決應於送達後十日內向本院提出上訴狀。
                                    書記官  陳怡君
中　　華　　民　　國　　96　　年　　8 　　月　　13　　日
附錄本案論罪科刑法條全文：
毒品危害防制條例第4條
製造、運輸、販賣第一級毒品者，處死刑或無期徒刑；處無期徒
刑者，得併科新臺幣1 千萬元以下罰金。
製造、運輸、販賣第二級毒品者，處無期徒刑或7 年以上有期徒
刑，得併科新臺幣7 百萬元以下罰金。
製造、運輸、販賣第三級毒品者，處5 年以上有期徒刑，得併科
新臺幣5 百萬元以下罰金。
製造、運輸、販賣第四級毒品者，處3 年以上10年以下有期徒刑
，得併科新臺幣3 百萬元以下罰金。
製造、運輸、販賣專供製造或施用毒品之器具者，處1 年以上7
年以下有期徒刑，得併科新臺幣1 百萬元以下罰金。
前五項之未遂犯罰之。
